臺灣桃園地方法院民事判決　　　　　　　99年度訴字第1467號
原　　　告　頂好加油站企業股份有限公司
法定代理人　郭美霞
訴訟代理人　蔡榮德律師
被　　　告　歐高金
訴訟代理人　林清漢律師
複　代理人　韓曉玲
上列當事人間請求損害賠償事件，本院於民國100 年3 月11日言
詞辯論終結，判決如下：
    主      文
被告應給付原告新臺幣貳佰壹拾肆萬壹仟元，及自民國九十九年
九月二十八日起至清償日止，按週年利率百分之五計算之利息。
原告其餘之訴駁回。
訴訟費用由被告負擔十分之八，餘由原告負擔。
本判決第一項於原告以新臺幣柒拾貳萬元為被告供擔保後，得假
執行。但被告以新臺幣貳佰壹拾肆萬壹仟元為原告預供擔保，得
免為假執行。
原告其餘假執行之聲請駁回。
    事實及理由
一、原告起訴主張：（一）被告於民國87年2 月14日將坐落新竹
    縣關西鎮○○段1023地號土地（重測前為新竹縣關西鎮○○
    ○段109-11地號土地，下稱系爭土地）出賣與訴外人陳易晨
    ，陳易晨再於90年間將系爭土地出售而將該地所有權移轉登
    記與原告。原告於90年12月20日取得系爭土地之所有權後，
    遂於91年3 月16日將系爭土地出租與訴外人良盛建設有限公
    司（下稱良盛公司），租期係自91年3 月16日起至106 年3
    月17日止（共計15年），租金為每月新臺幣（下同）3 萬元
    （下稱系爭租約），供良盛公司向銀行融資，並於系爭土地
    上興建加油站。然被告竟因其與陳易晨間就系爭土地之買賣
    糾紛，即以原告為假處分債務人，向臺灣新竹地方法院（下
    稱新竹地院）聲請91年度裁全字第901 號假處分事件，並以
    91年度裁全字第901 號假處分裁定（下稱系爭假處分裁定）
    為執行名義，向新竹地院聲請91年度執全字第525 號假處分
    執行（下稱系爭假處分執行），限制原告對系爭土地不得為
    移轉及其他一切處分行為，經新竹縣竹北地政事務所（下稱
    竹北地政事務所）依新竹地院91年6 月6 日新院昭執孔字第
    525 號囑託查封登記函文，於91年6 月7 日辦理查封登記。
    系爭土地因遭假處分查封登記，且被告拒不同意於系爭土地
    上興建建物，致良盛公司無法就系爭土地取得建造執照及辦
    理銀行融資。良盛公司不願所承租之系爭土地遭查封，且租
    約因系爭土地無法興建加油站及辦理融資而難以繼續履行，
    良盛公司遂向原告要求8 萬元之損害賠償，並解除系爭租約
    。（二）被告嗣後對原告提起系爭假處分裁定之本案即新竹
    地院91年度訴字第496 號請求所有權移轉登記事件，惟經新
    竹地院判決被告敗訴，又經臺灣高等法院以92年度上字第70
    3 號判決駁回被告之上訴而確定，顯見被告聲請系爭假處分
    裁定之理由全然不實，故被告對原告所聲請之系爭假處分裁
    定，有自始不當之情事。且與被告交易之相對人係陳易晨，
    被告對原告本無任何權利，被告至多僅得對陳易晨請求損害
    賠償，然被告卻以原告為被告與陳易晨間買賣契約之利益第
    三人為由，請求原告回復原狀。參以被告以全然不實之主張
    聲請假處分，顯見被告對原告就出租中之系爭土地為假處分
    ，造成原告損失，為故意或至少有過失之侵權行為。（三）
    被告又對陳易晨及原告之法定代理人郭美霞提起偽造文書、
    詐欺等刑事告訴，亦經檢察官為不起訴處分，並經被告聲請
    交付審判仍遭法院駁回而確定。（四）因原告與訴外人良盛
    公司間之系爭租約第1 年之租金不計，故原告本自92年3 月
    16日起得向良盛公司收取每月3 萬元之租金。然因被告之聲
    請系爭假處分執行，致原告自92年3 月16日起至被告99年8
    月5 日撤回系爭假處分執行時止，共歷經7 年4 個月19天，
    原告無法收取租金。原告共計短收2,659,000 元之租金。又
    原告因無法履行系爭租約，致遭良盛公司求償8 萬元，是原
    告因被告自始不當之系爭假處分裁定，共計受有2,739,000
    元之損害。爰依民事訴訟法第533 條準用同法第531 條，及
    民法一般侵權行為之法律關係，請求被告應賠償原告上開損
    害等語，並聲明：被告應給付原告2,739,000 元，及自起訴
    狀繕本送達被告之翌日（即99年9 月28日）起至清償日止，
    按週年利率5 ％計算之利息；並願供擔保請准宣告假執行。
二、被告則以：（一）被告前向新竹地院聲請系爭假處分裁定及
    系爭假處分執行，係因訴外人陳易晨於87年2 月14日向被告
    購買系爭土地，而原告為被告與陳易晨間就系爭土地所簽訂
    買賣契約之利益第三人。詎陳易晨於90年12月18日利用被告
    委任其辦理土地分割之便，將被告交付之印鑑及相關資料，
    在未經被告同意下，偽造被告之署押、印文，將被告所有系
    爭土地，於90年12月20日移轉登記為原告所有，且陳易晨復
    未依約給付購買系爭土地之第2 期款項及尾款與被告，經被
    告合法解除被告與陳易晨間就系爭土地之買賣契約。原告既
    為該買賣契約受利益之第三人，自應對被告負將系爭土地移
    轉登記為被告所有之回復原狀義務，為假處分請求之原因。
    又原告於前案訴訟中，就陳易晨未依約付清買賣價金即將系
    爭土地移轉登記為原告所有一事，並無爭執，則被告以陳易
    晨未付清價款，解除買賣契約，請求原告將系爭土地移轉登
    記為被告所有，尚非無據。且新竹地院核發系爭假處分裁定
    ，至系爭假處分執行後，原告均未對系爭假處分裁定提出抗
    告，兩造就假處分之法律關係為本案訴訟之爭訟期間，系爭
    假處分裁定亦未遭撤銷，故本件被告於提起新竹地院91年度
    訴字第496 號請求所有權移轉登記事件，或本院92年度訴字
    第401 號請求塗銷登記事件時，均信其對原告有權利存在之
    正當理由。又被告係因上開本案訴訟敗訴確定而撤回系爭假
    處分執行，故屬命假處分以後之情事有所變更，而非系爭假
    處分裁定有自始不當之情事。原告主張被告聲請系爭假處分
    裁定，有自始不當之情事，顯屬無據。（二）原告所提出其
    與訴外人良盛公司間之系爭租約及解約賠償，均係臨訟杜撰
    ，顯非事實。縱認原告與良盛公司解除系爭租約，原告所賠
    償與良盛公司之8 萬元，及租金損失2,659,000 元屬實，則
    應考量原告之期待利益及經濟因素或因環境之改變，長達15
    年租金每月3 萬元之租約，顯不合於一般經濟交易之常情。
    且原告之損害亦與被告之系爭假處分執行無因果關係。（三
    ）被告因系爭土地與陳易晨間之買賣糾紛，曾向臺灣桃園地
    方法院檢察署（下稱桃園地檢署）提起刑事偽造文書之告訴
    ，經桃園地檢署以95年度偵字第12364 號為不起訴處分，被
    告對該不起訴處分聲請再議後，臺灣高等法院檢察署（下稱
    高檢署）發回偵查，桃園地檢署復以96年度偵續字第231 號
    為不起訴處分，嗣被告聲請再議，高檢署再發回續為偵查，
    桃園地檢署第3 度以97年度偵續一字第32號為不起訴處分，
    被告不服聲請再議遭駁回後，向本院聲請交付審判，然仍遭
    本院駁回。然依被告提起告訴之理由略為：『…一、本案自
    「買賣契約交付款項時機」、「89年6 月21日以桃園府前第
    21之郵局第3410號存證信函係為辦理地目變更登記，非為移
    轉登記」，另由「被告尚欠多少未結清價金」、「從土地所
    有權狀正本係被告向保管代書騙取」、「辦理移轉登記相關
    事項」、「對被告所提出答辯說明顯為卸責」及「本件辦理
    移轉登記係被告所為，並非依原約定之李淑貞代書辦理。」
    可知原告及訴外人陳易晨確涉有偽造文書之罪嫌。（四）系
    爭假處分裁定係禁止原告於假處分查封後就系爭土地為處分
    行為。原告於被告91年6 月間就系爭土地聲請假處分執行前
    ，業取得系爭土地之所有權，並早已於91年3 月16日即將系
    爭土地出租與訴外人良盛公司，故原告將系爭土地出租之行
    為，不受假處分查封效力所拘束，原告與良盛公司之間之租
    賃關係，不因被告聲請系爭假處分執行而終止，且本件假處
    分後，被告亦同意由原告繼續占有使用系爭土地，對原告並
    無損害。又原告主張於系爭假處分執行後，其無法另為融資
    ，然系爭土地業已設定第1 順位抵押權予訴外人勇證營造有
    限公司，則原告稱其無法融資，顯與事實不符等語資為抗辯
    ，並聲明：原告之訴駁回；如受不利益之判決，願供擔保請
    准宣告免為假執行。
三、兩造不爭執事項：
（一）系爭土地原為被告所有，原告於87年2 月14日將系爭土地
      出售與訴外人陳易晨，陳易晨復於90年11月5 日將系爭土
      地出售與原告。
（二）被告以新竹地院91年度裁全字第901 號假處分裁定為執行
      名義，向新竹地院聲請91年度執全字第525 號假處分強制
      執行。
（三）本件被告向新竹地院提起請求所有權移轉登記事件訴訟（
      91年度訴字第491 號），經該院駁回被告之請求後，嗣經
      臺灣高等法院92年度上字第703 號，駁回被告之上訴後確
      定在案。
（四）本件被告復向本院對原告提起請求塗銷登記訴訟（92年度
      重訴字第401 號），該案經本院駁回被告之請求後，嗣被
      告提起上訴，本院復以其經命補正而未繳納上訴審裁判費
      為由而駁回上訴。
（五）被告曾向桃園地檢署對郭美霞、陳易晨、謝金蓮、謝寶珠
      提起偽造文書之告訴（桃園地檢署95年度偵字第12364 號
      ），經該署為不起訴處分後，向高檢署提起再議，經發回
      桃園地檢署，桃園地檢署檢察官復以96年度偵續字第231
      號為不起訴處分，經被告再向高檢署提出再議復而發回，
      後又經桃園地檢署檢察官以97年度偵續一字第32號為不起
      訴處分確定。被告嗣後向本院聲請98年度聲判字第37號交
      付審判案件，仍遭到駁回確定。
（六）被告於99年度8 月2 日向新竹地院聲請將該院91年度執全
      字第525 號假處分強制執行程序撤回。
四、兩造爭執事項：
（一）被告聲請保全強制執行，是否有自始不當之事實？
（二）原告是否因被告之保全執行行為而受有損害？受有損害之
      數額為何？
（三）如原告受有損害，則被告有無故意或過失？
五、本院得心證理由：
（一）按假扣押裁定因自始不當而撤銷，或因民事訴訟法第529
      條第4 項及第530 條第3 項之規定而撤銷者，債權人應賠
      償債務人因假扣押或供擔保所受之損害，同法第531 條第
      1 項定有明文，上開關於假扣押之規定，於假處分準用之
      固亦有明定。然所謂假扣押（假處分）因自始不當而撤銷
      ，專指假扣押（假處分）裁定在抗告程序中，經抗告法院
      、再抗告法院或為裁定之原法院依命假扣押（假處分）時
      客觀存在之情事，認為不應為此裁定而予撤銷使其失效者
      而言（最高法院69年臺上第3653號判例意旨參照），若係
      因本案訴訟敗訴確定而撤銷該裁定，僅屬因命假扣押（假
      處分）以後之情事變更而撤銷，尚非該條所謂因自始不當
      而撤銷（最高法院67年臺上第1407號判例意旨參照）。本
      件原告雖主張被告就系爭土地為系爭假處分裁定係自始不
      當云云，惟查：新竹地院於91年5 月15日為系爭假處分裁
      定，准被告以1,580,040 元或等值之銀行可轉讓定期存單
      ，為原告即系爭假處分裁定之債務人提供擔保後，原告就
      系爭土地不得為移轉及其他一切處分，該裁定並於91年6
      月19日送達原告，有送達證書附於新竹地院91年度裁全字
      第901 號假處分事件卷宗第35頁可稽。又原告於收受系爭
      假處分裁定後，並未對之提起抗告，此經本院調取新竹地
      院91年度裁全字第901 號、91年度執全字第525 號假處分
      事件卷宗核閱無誤，是系爭假處分裁定無經抗告法院、再
      抗告法院或為裁定之原法院依命假處分時客觀存在之情事
      ，認有不應為系爭假處分裁定而予撤銷之情形。況且，被
      告於99年8 月2 日向新竹地院具狀聲請者，係撤回系爭假
      處分執行，並非聲請撤銷系爭假處分裁定，此有該聲請狀
      影本附於本院卷第109 頁可稽，並經本院核閱新竹地院91
      年度裁全字第901 號、91年度執全字第525 號假處分事件
      卷宗無誤。此外，本院復查無系爭假處分裁定業經撤銷之
      相關事證。系爭假處分裁定既未經撤銷，則與民事訴訟法
      第531 條第1 項前段假扣押裁定因自始不當而「撤銷」之
      要件有間。揆諸前揭最高法院69年臺上第3653號判例、67
      年臺上第1407號判例意旨，被告聲請系爭假處分裁定，難
      認有自始不當之情形，且系爭假處分裁定亦未經撤銷。是
      原告以系爭假處分裁定之本案判決認定應負回復原狀義務
      者係與被告為買賣之買方即訴外人陳易晨，並非原告，而
      判決被告敗訴確定為由，認被告聲請系爭假處分裁定屬自
      始不當，應負無過失之損害賠償責任云云，難認有理由。
（二）按因故意或過失，不法侵害他人之權利者，負損害賠償責
      任，民法第184 條第1 項前段定有明文。次按「債權人就
      金錢請求欲保全強制執行者，固得聲請假扣押，但債權人
      聲請執行假扣押，是否應負侵權行為之責任，應以假扣押
      之本案訴訟判決確定之結果以為斷；蓋本案判決如債權人
      勝訴確定，則其以假扣押保全強制執行之債權，即得受清
      償，自無侵權行為之可言；必債權人敗訴判決確定且須有
      故意或過失，始負侵權行為之責任，債務人方有損害賠償
      之請求權」；「主張對造應負侵權行為責任者，應就對造
      之有故意或過失負舉證責任」；「民事訴訟如係由原告主
      張權利者，應先由原告負舉證之責，若原告先不能舉證，
      以證實自己主張之事實為真實，則被告就其抗辯事實即令
      不能舉證，或其所舉證據尚有疵累，亦應駁回原告之請求
      。」最高法院78年度臺再字第35號、82年度臺上字第26 7
      號裁判要旨、17年上字第917 號判例意旨參照。原告主張
      被告向新竹地院聲請系爭假處分裁定之理由不實，被告雖
      對陳易晨解除買賣契約，然對原告並無正當權利，竟仍對
      原告出租中之系爭土地為假處分，原告顯係故意，或至少
      有過失，故被告對原告之損失，應負一般侵權行為之損害
      賠償責任等語，經查：
      1.被告固以系爭租約係原告臨訟杜撰等情詞置辯，並否認
        系爭租約否認之真正。然查：證人林寶雲於本院結證稱
        ：91年3 月間伊係訴外人良盛公司之負責人，曾代表良
        盛公司與原告簽訂系爭租約，約定良盛公司向被告租用
        系爭土地建造加油站，每月給付原告3 萬元租金，租期
        為15年，與原告簽約時，良盛公司雖有交付面額30萬元
        之本票與原告作為押租金，但並未實際交付押租金或租
        金之金錢給原告等語（本院卷第81頁）。此與系爭租賃
        契約第1 條約定：「甲方（即原告）向乙方（即良盛公
        司）保證，乙方可依照下列方式使用甲方所提供加油站
        用地興建加油站，並在合約成立時，甲方同意乙方寬限
        期為壹年，免收租金給予乙方興建加油站。」；第2 條
        約定：「甲乙雙方約定每月租金為3 萬元整，由乙方於
        每月5 號前支付現金」；第3 條約定：「租賃期間從訂
        約日（即91年3 月16日）始至106 年3 月17日止（期限
        15年）。」；第4 條約定：「乙方應於訂約時，繳付甲
        方30萬元整之本票壹張作為押租保證金，並在訂約壹年
        內乙方須拿出現金換本票。」（本院卷第11頁）等內容
        互核相符，是林寶雲之證詞應屬非虛，亦堪認系爭租約
        形式與實質之真正。
      2.依內政部（85）臺內營字第8507442 號函示意旨：「『
        按經債權人出具同意書，同意在被法院假扣押查封之土
        地上建築者，即可認為不影響假扣押查封之效力，應准
        予申請新建、改建、增建或修建。』本部60.07.21臺內
        地字第四二八四○八號代電明示在案。本案建築基地經
        法院查封，應依上開有關規定經債權人出具同意書始准
        予申請建築。」是欲以經法院假扣押或假處分之土地作
        為基地申請建造執照，應經假扣押或假處分債權人之同
        意。查證人陳易晨證稱：系爭土地曾聲請變更為加油站
        之用地，故為加油站之專用土地。伊向被告購買系爭土
        地後，因經濟發生困難而將系爭土地轉賣給原告，供原
        告經營加油站。嗣系爭土地遭被告聲請系爭假處分執行
        後，原告有告知伊，表示系爭土地因假處分無法興建加
        油站，而要求伊出面請被告同意興建加油站，否則後果
        很嚴重。伊遂向被告請求出具同意書與原告，經3 、4
        次交涉被告均表示因被告欲將系爭土地要回去，故不可
        能同意興建等語（本院卷第100 頁背面至第101 頁背面
        ）。被告雖辯稱證人陳易晨所述不實，惟被告於聲請系
        爭假處分裁定及系爭假處分執行後，即提起系爭假處分
        裁定之本案訴訟，請求原告將系爭土地之所有權移轉登
        記與原告。復又提起本院92年度重訴字第401 號請求塗
        銷登記事件，請求撤銷原告與陳易晨間就系爭土地之買
        賣行為及所有權移轉行為，此亦經本院調取本院92年度
        重訴字第401 號卷宗核閱無誤，是堪認陳易晨上開證稱
        被告欲將系爭土地取回應屬無訛。衡情，債權人實施假
        處分即係避免受假處分之標的物有現狀改變之情形發生
        ，且被告亦未提出其他其曾同意原告或訴外人良盛公司
        於系爭土地上興建加油站之積極事證，是堪認證人陳易
        晨證稱被告拒絕出具於系爭土地上興建加油站之同意書
        與原告等語為可採。
      3.又系爭租賃契約第1 條約定：「甲方（即原告）向乙方
        （即良盛公司）保證，乙方可依照下列方式使用甲方所
        提供加油站用地興建加油站，並在合約成立時，甲方同
        意乙方寬限期為壹年，免收租金給予乙方興建加油站。
        」，業如前述。又證人即良盛公司於91年間之負責人林
        寶雲證稱：良盛公司向原告承租系爭土地用以興建加油
        站等語（本院卷第81頁），是堪認良盛公司向原告承租
        系爭土地之主要目的即為興建加油站之事實。證人林寶
        雲復證稱：系爭租約因系爭土地遭假處分查封，良盛公
        司遂與原告解除系爭租約，原告除返還良盛公司用以支
        付押租金之30萬元本票外，尚給付良盛公司8 萬元作為
        賠償等語（本院卷第81頁），此亦與原告提出其與良盛
        公司解除系爭租約之「同意書」記載：「茲因甲方（即
        原告）土地被法院假處分，以致甲乙雙方無法履行合約
        。甲方同意賠償乙方前置作業之費用8 萬元（現金），
        及收回30萬元本票1 張。甲乙雙方合約作廢」等語（本
        院卷第11頁背面）大致相符，堪認上開同意書之形式與
        實質之真正。是以，系爭土地因被告聲請系爭假處分執
        行，並拒絕提供於系爭土地興建建物之同意書，故造成
        原告無法履行系爭租約之事實，堪以認定。是被告之行
        為與原告、良盛公司間解除系爭租約，並致原告損失每
        月3 萬元之租金，並賠償良盛公司8 萬元間，有相當因
        果關係一事，亦堪認定。
      4.然被告聲請系爭假處分裁定，係以訴外人陳易晨於87年
        2 月14日以1,600 萬元向被告購買系爭土地，並約定被
        告應配合陳易晨辦理申請加油站所需之證件，陳易晨並
        得自由變更買受人之名義或指定任何人為登記之名義人
        ，故為利益第三人契約。然陳易晨尚未依買賣契約給付
        第2 期款及尾款與被告，竟未經被告之同意而偽造被告
        署押、印文，於90年12月20日將系爭土地移轉登記為原
        告所有，嗣經被告解除其與陳易晨間之買賣契約，原告
        應負回復原狀之義務，將系爭土地移轉登記與被告為請
        求之原因，此經本院調取新竹地院91年度裁全字第901
        號、91年度執全字第525 號假處分卷宗核閱無誤。況原
        告對被告聲請之系爭假處分裁定並未抗告，已如前述，
        顯見原告對被告所欲保全之請求，初亦未認有不當或爭
        執存在。又被告之請求究有無理由，倘非經系爭假處分
        本案訴訟即新竹地院91年度訴字第496 號、臺灣高等法
        院92年度上字第703 號請求所有權移轉登記事件確定判
        決認定，尚難認為孰是孰非。至系爭假處分本案訴訟，
        被告雖經法院判決敗訴確定，惟是否應負侵權行為損害
        賠償之責，依前揭說明，仍應由原告就被告之有故意或
        過失負舉證責任，不能徒以被告於系爭假處分本案訴訟
        受部分敗訴判決確定，即遽謂被告聲請系爭假處分有故
        意或過失。原告主張與被告為買賣之契約當事人係陳易
        晨，而非原告，即謂被告於系爭假處分裁定之本案請求
        原告將系爭土地之所有權移轉登記與被告係全然不實，
        有故意或過失云云，難認有據。被告於系爭假處分裁定
        之本案訴訟敗訴確定前，難以知悉其所為之主張是否有
        理由；此外，本件原告亦未就被告聲請系爭假處分有故
        意或過失乙節舉證以實其說，則原告主張被告於本案訴
        訟敗訴確定前，被告聲請系爭假處分裁定、系爭假處分
        執行有故意或過失，尚屬無據。
      5.按判決，於上訴期間屆滿時確定，但於上訴期間內有合
        法之上訴者，阻其確定，民事訴訟法第398 條第1 項定
        有明文。又當事人不在法院所在地住居者，計算法定期
        間，應扣除其在途之期間，但有訴訟代理人住居法院所
        在地，得為期間內應為之訴訟行為者，不在此限；前項
        應扣除之在途期間，由司法院定之，民事訴訟法第162
        條亦有明定。被告於聲請系爭假處分裁定及系爭假處分
        執行時，對原告解除系爭租約及原告因此所賠償與良盛
        公司之8 萬元，固難認有故意、過失，業如前述。然查
        ，本件被告就系爭假處分裁定請求之原因，於91年6 月
        26日向新竹地院對原告提起91年度訴字第496 號所有權
        移轉登記事件，嗣新竹地院於92年6 月17日判決本件被
        告敗訴，經被告提起上訴，臺灣高等法院復於93年7 月
        20日以92年度上字第703 號判決駁回被告之上訴，該二
        審判決係於93年7 月30日送達被告於該案之訴訟代理人
        林清漢律師及複代理人韓曉玲。又被告於93年間係居住
        於新竹縣，且被告於上開事件之訴訟代理人及複代理人
        均非居住於臺灣高等法院所在地即臺北市，此經本院調
        取新竹地院91年度訴字第496 號、臺灣高等法院92年度
        上字第703 號所有權移轉登記事件卷宗核閱無誤。是依
        上開民事訴訟法第162 條規定及司法院所頒法院訴訟當
        事人在途期間標準，應扣除在途期間4 日，故上開臺灣
        高等法院92年度上字第703 號判決係在93年8 月23日確
        定。被告就系爭假處分裁定所爭執之請求及原因事實，
        既經臺灣高等法院92年度上字第703 號判決被告敗訴確
        定，則被告當可知悉其以假處分之保全程序，限制原告
        就系爭土地移轉及其他處分之行為，係無理由。被告於
        系爭假處分裁定之本案訴訟敗訴確定後，既可知悉其就
        系爭土地並無假處分之事由，是堪認被告於系爭假處分
        裁定之本案敗訴確定後，仍未即時撤銷系爭假處分裁定
        或撤回系爭假處分執行，因此造成原告不能處分系爭土
        地而生之損害，即難謂無過失。
      6.按損害賠償，除法律另有規定或契約另有訂定外，不僅
        須填補債權人所失利益（即消極損害），並須填補債權
        人所受損害（即積極損害），民法第216 條規定甚明。
        本件兩造訂立之調解契約，雖載有自44年6 月1 日起至
        遷讓交還日止，按月賠償上訴人損害金1791元6 角之約
        定，但此所謂損害金，似係指相當於租金之損害，即消
        極損害而言，若果上訴人曾與訴外人某公司約定，交付
        同一廠房土地之期限，因被上訴人履行遲延致未交付，
        而須對某公司支付系爭款項時，則屬於積極之損害，不
        能謂已包括於上開調解契約範圍之內，上訴人不得另行
        請求，最高法院52年臺上字第2139號判例意旨參照。又
        依通常情形，或依已定之計劃、設備或其他特別情事，
        可得預期之利益，視為所失利益。該所失利益，固不以
        現實有此具體利益為限，惟該可得預期之利益，亦非指
        僅有取得利益之希望或可能為已足，尚須依通常情形，
        或依已定之計劃、設備或其他特別情事，具有客觀之確
        定性（最高法院95年度臺上字第2895號判決意旨參照）
        。經查：
       (1)原告與良盛公司間就系爭土地原訂有期間自91年3 月
          16日起至106 年3 月17日止，每月租金3 萬元之租賃
          契約一事，此有系爭租約附卷可稽（本院卷第11頁）
          ，並有證人林寶雲證述屬實（本院卷第81頁），業如
          前述，故堪認原告對系爭土地之利用，有將之出租獲
          取租金利益之客觀確定性。
       (2)原告係於99年8 月2 日具狀撤回系爭假處分執行，經
          新竹地院以新院燉91執全孔字第525 號函文囑新竹縣
          竹北地政事務所塗銷系爭土地之假處分登記，新竹縣
          竹北地政事務所遂塗銷假處分登記，此有新竹縣竹北
          地政事務所99年8 月16日北地登耀字第0990141680號
          函可稽（本院卷第111 頁）。是以，自系爭假處分裁
          定之本案判決於93年8 月23日確定時起，至被告於99
          年8 月2 日向新竹地院具狀撤回系爭假處分執行止間
          ，共歷時5 年11月11日。又原告本因出租系爭土地，
          每月可得3 萬元之租金利益，堪認原告共計受有2,14
          1,000 元【計算式：3 萬（元）×71又30分之11（月
          ）＝2,141,000 】之租金損失。
（三）被告雖於92年9 月22日另以原告及訴外人陳易晨為被告，
      向本院提起92年度訴字第401 號請求塗銷登記事件，然經
      本院調取上開請求塗銷登記事件卷宗，被告係以主張原告
      與陳易晨間就系爭土地之買賣之債權行為，及移轉所有權
      之物權行為，係屬詐害被告之債權云云，請求撤銷原告與
      陳易晨間之買賣及系爭土地所有權之移轉行為，並塗銷系
      爭土地之移轉登記，嗣經本院於93年6 月11日判決駁回被
      告於該案之請求並確定。是上開被告提起上開本院92年度
      訴字第401 號請求塗銷登記事件，所主張之事實及法律關
      係，顯與系爭假處分裁定請求之原因事實相異，屬另外之
      訴訟關係，而非系爭假處分裁定之本案訴訟甚明。此外，
      被告雖另對原告之法定代理人即訴外人郭美霞、訴外人陳
      易晨等人，向桃園地檢署提起刑事告訴，並向本院聲請交
      付審判，然此亦與系爭假處分裁定之本案訴訟無涉。被告
      於本案訴訟即新竹地院91年度訴字第496 號、臺灣高等法
      院92年度上字第703 號所有權移轉登記事件敗訴確定後，
      即應儘速撤回系爭假處分執行之執行，不因兩造間另有其
      他民事或刑事之法律爭訟而異。是被告應自本案判決於93
      年8 月23日確定時起，負侵權行為責任，附此敘明。
（四）末按給付無確定期限者，債務人於債權人得請求給付時，
      經其催告而未為給付，自受催告時起，負遲延責任。其經
      債權人起訴而送達訴狀，或依督促程序送達支付命令，或
      為其他相類之行為者，與催告有同一之效力。遲延之債務
      ，以支付金錢為標的者，債權人得請求依法定利率計算之
      遲延利息；應付利息之債務，其利率未經約定，亦無法律
      可據者，週年利率為5 ％，民法第229 條第2 項、第233
      條第1 項前段及第203 條分別定有明文。經查，被告對原
      告所負之上開給付義務，固未經兩造特約而無確定清償期
      限或特定利率，然其既經原告起訴狀繕本之送達，依上開
      說明，自應從起訴狀繕本送達翌日（即99年9 月28日）起
      ，以週年利率5 ％計算之遲延利息對原告負法定遲延責任
      。原告就此所為遲延利息之主張，亦為可取。
六、綜上所述，被告聲請系爭假處分裁定，無自始不當之情事，
    故原告不得依民事訴訟法第533 條準用第531 條第項之規定
    ，請求無過失責任之損害賠償。又被告於系爭假處分裁定之
    本案敗訴確定前，因爭執之法律關係尚需本案訴訟之法院裁
    判，故難認被告對系爭土地為系爭假處分執行，有故意或過
    失之行為，是此部分被告對原告之損害尚無庸負侵權行為之
    損害賠償責任。然被告於本案敗訴確定後，遲未撤銷系爭假
    處分裁定或撤回系爭假處分執行，因此造成原告之損害，則
    難謂無過失。從而，原告依侵權行為之法律關係，請求被告
    給付2,141,000 元，及自起訴狀繕本送達被告之翌日即99年
    9 月28日起至清償日止，按週年利率5 ％計算之利息，為有
    理由，應予准許。逾此範圍之請求，即屬無據，應予駁回。
七、兩造均陳明願供擔保，聲請宣告假執行或免為假執行，關於
    原告勝訴部分，經核尚無不合，爰分別酌定相當之擔保金額
    宣告之。至於原告敗訴部分，其訴既經駁回，則其假執行之
    聲請亦失所附麗，自應併予駁回，附此敘明。
八、本件事證已臻明確，兩造其餘主張陳述及所提證據，經核與
    本件判決之結果均無影響，爰不另一一論述，附此敘明。
九、訴訟費用負擔之依據：民事訴訟法第79條。
中    華    民    國   100    年    3     月    25    日
                民事第三庭  法  官  毛彥程
以上正本係照原本作成。
如對本判決上訴，須於判決送達後20日內向本院提出上訴狀。如
委任律師提起上訴者，應一併繳納上訴審裁判費。
中    華    民    國   100    年    3     月    28    日
                            書記官  伍幸怡